臺灣高等法院高雄分院刑事裁定　　　　　　　　　　　九十三年度毒抗字第四三號
　　抗　告　人　臺灣高雄地方法院檢察署檢察官
　　受 處 分人　甲○○
右抗告人因受處分人違反毒品危害防制條例案件，聲請撤銷停止戒治，不服臺灣高雄
地方法院於九十三年二月十九日所為駁回聲請之裁定（九十三年毒聲更字第二號），
提起抗告，本院裁定如左：
    主  文
抗告駁回。
    理  由
一、抗告意旨略以：新修正毒品危害防制條例第三十五條規定，係採取所謂「從新從
    輕原則」。本件之聲請是在新修正毒品危害防制條例施行前，自應適用新修正該
    條例第三十五條規定，比較新舊毒品危害防制條例何者對被告有利。又參酌該條
    例之立法目的，對於毒品施用人係將其當作病人看待，與犯人不同，舊條例中有
    「停止戒治」或「撤銷停止戒治」之規定，係為幫助毒品施用人戒除毒癮為主要
    目標，因此倘若適用修正前所定令其進入戒治處所施以強制戒治，實較符合立法
    意旨及受處分人之利益，而原審仍為聲請駁回之裁定，似有未洽，為此依法提起
    抗告，謀求救濟等語。
二、原裁定略以：「受處分人前因施用第一級毒品案件，經本院裁定施以強制戒治，
    嗣又經本院裁定停止戒治，茲檢察官認受處分人於保護管束期間未依時至檢察署
    報到並採尿，違反保護管束應遵守事項情節重大，遂依修正前之毒品危害防制條
    例第二十二條第二項規定，聲請撤銷停止戒治。本院於九十二年十一月四日裁定
    受處分人撤銷停止戒治，令入戒治處所施以強制戒治，惟嗣因受處分人認其係住
    院始無法如期報到，而提起抗告，臺灣高等法院高雄分院遂撤銷原裁定，發回本
    院。然毒品危害防制條例已於九十二年七月九日修正公布，並於九十三年一月九
    日正式施行，是被告於行為後本院裁定時，該條例業已修正施行，揆諸首揭法律
    規定與說明，除修正前之毒品危害條例規定有利於行為人外，本院自應適用修正
    後之毒品危害防制條例規定。衡以撤銷停止戒治之法律依據固規定於修正前之毒
    品危害防制條例第二十二條第二項，然該條項規定其後已經修正後之毒品危害防
    制條例所刪除，故修正後之該條例規定，並無撤銷停止戒治之規定可資適用，倘
    適用修正後之該條例規定，自無法撤銷停止戒治，而據此之結果，對於受處分人
    並無不利，反倒是適用修正前之該條例規定對其不利，蓋其將遭撤銷停止戒治，
    再度被施以強制戒治。準此，依修正後之毒品危害防制條例，並無撤銷停止戒治
    之規定，而修正前之該條例規定亦非有利於受處分人，本院自應依修正後之該條
    例處理」等語，駁回檢察官撤銷停止戒治之聲請。
三、檢察官抗告意旨與原審裁定均認為本件是否撤銷停止戒治，應比較新舊毒品危害
    防制條例，但對於修正前後何者對受處分人有利，則有不同意見。然查修正前毒
    品危害防制條例第二十二條之規定，於該條例修正施行後，已將之全部刪除，亦
    即受戒治處分人，於停止強制戒治付保護管束期間，縱違反保護管束應遵守事項
    情節重大，檢察官已無從再依業已刪除之毒品危害防制條例第二十二條第二項之
    規定，作為聲請法院裁定撤銷停止戒治之依據，是修正前之規定對受處分人較為
    不利。雖抗告人主張，就毒品危害防制條例之立法目的，對於毒品施用人係將其
    當作病人看待，與一般犯罪行為人不同，舊毒品危害防制條例中有關「停止戒治
    」及「撤銷停止戒治」之規定，係為幫助毒品施用人戒除毒癮為主要目標，如適
    用修正前之該條例，得令其進入戒治處所施以強制戒治，較合乎立法意旨及受處
    分人之利益等語，固非無見。惟比較何者有利於受處分人時，應總體的綜合觀察
    ，凡使受處分人之自由、名譽等受較大損害者，即有實質上之不利益。強制戒治
    之目的雖係為使受處分人於戒治處所幫助其戒除毒癮為目的，惟受處分人實質上
    之人身自由、名譽等將遭受拘束或社會評價之不利益。再者，「強制戒治」雖具
    勒戒毒癮之保安處分功能，但實質上含社會隔離、拘束身體自由之性質，其限制
    人民之權利，與刑罰中之自由刑毫不遜色，又與「觀察勒戒」尚具有決定是否開
    啟追訴處罰之功能有異。因此，比較修正前之毒品危害防制條例規定檢察官得聲
    請法院裁定撤銷停止戒治，令處分人入戒治處所實行戒治，與修正後該條例將第
    二十二條刪除，即檢察官無從據以聲請撤銷停止戒治之規定，應以修正後對受處
    分人較有利，自應適用新修正之條例之規定。
四、綜上所述，本院比較新舊毒品危害防制條例關於撤銷停止戒治之規定，經衡量幫
    助受處分人戒除毒癮、防衛社會之利益，及對人身自由之拘束或名譽評價之不利
    益，尤其考量本件係以受處分人未遵期報到三次，認有違反保護管束應遵守事項
    情節重大，而聲請撤銷停止戒治，亦與上述以受處分人之危險性為基礎，而以戒
    除毒癮或防衛社會為目的有別，故就本件而言，本院認修正前該條得撤銷停止戒
    治之規定，在法律價值判斷上較不利於受處分人。從而原審法院以檢察官之聲請
    已無依據，而駁回其撤銷停止戒治之聲請，尚無不當。檢察官抗告意旨，指摘原
    審裁定不當，為無理由，應予駁回。
據上論結，應依刑事訴訟法第四百十二條，裁定如主文。
中    華    民    國     九十三     年       四       月      二十七    日
                              臺灣高等法院高雄分院刑事第三庭
      審判長法官  周賢銳
                                        法官  黃蕙芳
                                        法官  黃建榮
右正本證明與原本無異。
不得再抗告。
                                  法院書記官  鄭翠芬
中    華    民    國     九十三     年       四       月      二十七    日
